臺灣高等法院高雄分院刑事裁定
111年度毒抗字第292號
抗  告  人  
即  被  告  蔡鴻彰



上列抗告人因聲請強制戒治案件，不服臺灣高雄地方法院中華民
國111年8月16日裁定（111年度毒聲字第669號），提起抗告，本
院裁定如下：
    主  文
抗告駁回。
    理  由
一、抗告意旨略以：抗告法院依民國110年3月26日修正之有無繼
    續施用毒品傾向評估標準，又無評分之標準佐證，即裁定抗
    告人即被告蔡鴻彰（下稱抗告人）強制戒治，恐對抗告人之
    人身自由有所影響，不得不慎重處置。本件原審法院僅依據
    戒治所內心理醫師之評估，即斷定抗告人有繼續施用毒品傾
    向，裁定抗告人應施以強制戒治，實有失公允。又抗告人之
    母於抗告人觀察、勒戒期間，時常前來關心抗告人，然竟均
    不為法院所採，誠難服人。再與抗告人一同觀察、勒戒，而
    經勒戒成功出所之人，10人中有7人仍再施用毒品，實不知
    心理醫師是依何憑據令此些人勒戒成功？其權限誠然過大，
    以致抗告人冤屈難伸。爰依法提起抗告，請求撤銷原裁定發
    回更裁等語。
二、抗告人提出之「刑事抗告聲請狀」案號欄雖記載係就原審「
    110年毒聲字第904號」提起抗告，然觀之該抗告狀內容，均
    係就原審111年度毒聲字第669號裁定令抗告人施以強制戒治
    不服而為抗辯，酌以原審110年度毒聲字第904號即係與本案
    同一施用毒品犯行之令抗告人施以觀察、勒戒之前階段案件
    ，是可認首揭「110年毒聲字第904號」案號，應係抗告人誤
    載，實則抗告人係就原審111年度毒聲字第669號令其施以強
    制戒治之裁定提起抗告，先此敘明。
三、按犯毒品危害防制條例第10條之罪者，檢察官應聲請法院裁
    定，令被告入勒戒處所觀察、勒戒，其期間不得逾2月；觀
    察、勒戒後，檢察官依據勒戒處所之陳報，認受觀察、勒戒
    人有繼續施用毒品傾向者，檢察官應聲請法院裁定令入戒治
    處所強制戒治，其期間為6個月以上，至無繼續強制戒治之
    必要為止，但最長不得逾1年，同條例第20條第1項、第2項
    後段定有明文。
四、經查，抗告人因施用第一級毒品海洛因，前經原審法院以11
    0年度毒聲字第904號裁定令入勒戒處所觀察、勒戒，抗告人
    不服提起抗告，經本院以111年度毒抗字第11號裁定駁回其
    抗告確定；抗告人嗣經送勒戒處所觀察、勒戒後，仍有繼續
    施用毒品傾向等情，有前開刑事裁定、法務部○○○○○○○○民國
    111年8月2日高戒所衛字第11110005370號函暨所附有無繼續
    施用毒品傾向證明書及有無繼續施用毒品傾向評估標準紀錄
    表在卷可稽。是以，原審就抗告人為令入戒治處所強制戒治
    ，其期間為6個月以上，至無繼續強制戒治之必要為止，但
    最長不得逾1年之裁定，核之於法並無違誤。
五、抗告人雖執前開情詞為辯，然抗告人之家人於抗告人觀察、
    勒戒期間，確曾前往訪視抗告人，業經前揭有無繼續施用毒
    品傾向評估標準紀錄表載述明確，並經為抗告人最有利之得
    分（即0分）之判斷，是抗告人主張原審就之未對其為有利
    之認定，尚與事實不符。又抗告人陳稱與其一同觀察、勒戒
    ，而經認無繼續施用毒品傾向之人（即抗告人所稱之勒戒成
    功出所之人），10人中有7人仍再施用毒品，據之質疑評估
    不當，然抗告人就此並未能舉證以實其說，已難遽採；況且
    ，經觀察、勒戒後，經評估認無繼續施用毒品傾向而釋放之
    人，之後是否會再施用毒品，常繫於釋放出所後之各種主、
    客觀因素或環境，尚不得據之即謂評估有誤或不公允，是抗
    告人執此為辯，無從為其有利之認定。
六、綜上，抗告人所為之抗告為無理由，應予駁回。
據上論結，應依刑事訴訟法第412條，裁定如主文。
中　　華　　民　　國　　111 　年　　9 　　月　　14　　日
                    刑事第三庭  審判長法  官  吳進寶
                                      法  官  陳億芳
                                      法  官  徐美麗
以上正本證明與原本無異。
本裁定不得再抗告。
中　　華　　民　　國　　111 　年　　9 　　月　　14　　日
                                      書記官  吳宗霖